臺灣高等法院刑事判決　　　　　　　　93年度上訴字第3430號
上　訴　人　臺灣板橋地方法院檢察署檢察官
上　訴　人
即　被　告　乙○○
　　　　　　　　　　五樓
上列上訴人因被告偽造文書等案件，不服臺灣板橋地方法院93年
度訴字第1392號，中華民國93年10月18日第一審判決（起訴案號
：臺灣板橋地方法院檢察署93年度偵續字第167 號），提起上訴
，本院判決如下：
    主  文
上訴駁回。
    事  實
一、乙○○於民國（下同）九十年間，為臺中市西屯區○○○路
    二一○巷九號三樓之一住戶，結識當時任大樓管理員之甲○
    ○，得知甲○○為甫退伍之人，面臨抉擇工作與就學之路，
    竟萌生為自己不法所有之意圖，基於詐欺、行使偽造私文書
    、以不正方式利用自動付款設備詐欺之概括犯意、及行使偽
    造公文書之犯意，先後為下列犯行：
  (一)乙○○於九十年七月五日，在臺中市西屯區○○○路二一○
    巷九號之國安國宅內，對甲○○謊稱其為群轍實業有限公司
    （下稱群轍公司）之負責人，公司經營狀況良好，且群轍公
    司在臺中市設有分公司，並提出名片一紙為憑；嗣乙○○得
    知甲○○有參加大學入學考試之計畫後，竟萌生為自己不法
    所有之意圖，並基於詐欺、行使偽造私文書之概括犯意及行
    使偽造公文書之故意，遂於九十年七月間向甲○○謊稱：其
    有很多親戚在教育界任職，分數不是絕對因素，經由其親戚
    排志願，可到滿意學校就讀云云，令甲○○陷於錯誤，先將
    該次大學入學考試之准考證、成績單、志願卡交與乙○○，
    並約定甲○○需給付乙○○新臺幣（下同）七萬五千元。乙
    ○○先於九十年八月間，在臺中市西屯區○○○路二一○巷
    九號之國安國宅內及臺中市太平洋廣三百貨公司，陸續詐得
    甲○○依約給付之前揭款項後，依前揭准考證、志願卡等資
    料，偽造教育部九十年九月十二日思學（九十）八二一一號
    令公文，虛偽記載「九十年度大學聯招東海大學法律系學生
    甲○○、張運昇申請保留入學，依集安（九十）二六七三號
    文，准予通過申請，並保留學籍資格以一年為限」，並偽造
    私立東海大學九十學年度第一學期註冊單三聯（註冊費合計
    為四萬七千二百二十三元）、註冊通知一件，於九十年九月
    間某日，交付甲○○收受，使甲○○誤信已獲取私立東海大
    學之入學資格，而行使上揭偽造之公文書、私文書，足以生
    損害於教育部、私立東海大學、甲○○。
  (二)乙○○意圖為自己不法之所有，並承前詐欺之概括犯意，藉
    詞群轍公司近期內將至大陸地區○設○路咖啡事業，如甲○
    ○願隨同至大陸地區管理，可領月薪四萬五千元，其可代辦
    甲○○出入大陸地區所需之
    大陸地區之薪資，將匯入甲○○在臺灣地區金融機構之帳戶
    ，故須測試可否順利轉帳，令甲○○信以為真，先於九十年
    九月二十日，在臺中市西屯區○○○路二一○巷九號國安國
    宅內，將其身分證、照片、及辦理
    用共九千六百元，在前開國安國宅內，交與乙○○。甲○○
    繼而依乙○○之指示，至台新商業銀行臺中分局，開設00
    000000000000號帳戶，並接續於九十年十月二
    日，在上揭國安國宅內，交付該台新商業銀行臺中分局之存
    摺、印章、提款卡（含密碼）、及甲○○所有之台新商業銀
    行之玫瑰信用卡一枚（卡號00000000000000
    00號）與乙○○。乙○○取上揭存摺、印章、提款卡、信
    用卡後，為下列多次盜刷、盜領之行為：
    1.乙○○取得前揭台新商業銀行玫瑰信用卡後，知悉其與甲
      ○○之間約定該信用卡僅得作為測試薪資轉帳使用，竟意
      圖為自己不法之所有，及承前詐欺、行使偽造私文書之概
      括犯意，於九十年十月十五日，至臺中市○○區○○路五
      三三號家福股份有限公司大墩店（即家樂福大墩店），先
      後於同日下午五時四分及五時十九分出示前開信用卡，依
      序購買價值四千九百三十八元及九百九十九元之行動電話
      機及旅行袋，使不知情之家樂福大墩店結帳人員收取該信
      用卡，誤信乙○○為該信用卡之合法使用人，同意其以刷
      卡方式交易付款，乙○○並於二聯式簽帳單上之顧客簽名
      欄，偽造甲○○之簽名一次（並複寫至第二聯），作成甲
      ○○確認購買物品及消費金額簽帳單，並向結帳人員提出
      上揭偽造甲○○簽名之簽帳單而行使，完成信用卡交易，
      使不知情之家福股份有限公司承辦人員依交易內容交付前
      開旅行袋及行動電話機，足以生損害於甲○○及家福股份
      有限公司。
    2.乙○○意圖為自己不法之所有，並基於不正利用自動付款
      益祥匯款為幌，帶同甲○○至臺中市○○○路○段四○○
      號一樓中國信託商業銀行中港分行，由甲○○提款三萬元
      後，先由乙○○代填寫匯款單，交與甲○○匯入前揭台新
      商業銀行臺中分行之帳戶內。乙○○隨即於九十年十月十
      九日某時，至逢甲大學附近之提款機，先測試存款餘額逾
      三萬元，遂持該帳戶之金融卡，並輸入密碼之不正方式，
      利用自動付款設備接續提領二萬元、一萬元；嗣承前犯意
      ，於九十年十一月十二日某時，在逢甲大學附近之自動付
      款設備，以同樣詐欺方式，提領九百元得手。
  (三)迨至九十年十月下旬某日起，甲○○見乙○○一再施延其赴
    大陸地區工作事宜，又遲不返還其先前交付之證件、信用卡
    、提款卡等物，並查知其未取得私立東海大學學籍，查覺可
    能遭騙，復收取信用卡消費帳單，發現有盜刷情事，親至台
    新商業銀行臺中分行申請補存摺，並同時補登最新交易明細
    ，查知有遭盜領存款一事，始確知受騙。
二、案經甲○○訴請臺灣臺中地方法院檢察署呈請臺灣高等法院
    檢察署檢察長核轉臺灣板橋地方法院檢察署檢察官偵查起訴
    。
    理  由
一、被告乙○○於檢察官訊問時坦承：渠未幫告訴人甲○○申請
    並保留東海大學法律系之入學資格，並提出偽造教育部公文
    及東海大學之註冊單、註冊通知予告訴人甲○○為憑；渠開
    樓，未設立分公司；又未經告訴人甲○○同意，在逢甲大學
    附近之自動提款機，盜領告訴人甲○○所有存於臺新商業銀
    行臺中分行存款共三萬零九百元；復至家樂福大墩店內，持
    告訴人甲○○所交付台新商業銀行玫瑰信用卡購物，並盜刷
    二次，購買行動電話機（四千餘元）、旅行袋（九百多元）
    ；渠向告訴人甲○○收取代辦
    九千六百元，但未為告訴人甲○○辦理
    等事宜。渠使用告訴人甲○○之信用卡購物與金融卡提領現
    款時，沒有辦法清償等語（見臺灣臺中地方法院檢察署九十
    一年度偵緝字第六九三號卷第二二頁至第二三頁九十一年九
    月六日訊問筆錄、第五一頁、第五三頁九十一年十一月二十
    七日訊問筆錄）；被告復於原審行準備程序時及審理時為認
    罪之答辯（見原審卷第二十九頁、四十二頁、四十三頁、四
    十七頁至五十頁）；嗣於本院審判時，亦自承其有向告訴人
    收取上開代辦
    暨盜刷告訴人之信用卡（見本院卷第四十三頁、四十四頁）
    ，核與告訴人甲○○於偵審中之指證相符（見臺灣臺中地方
    法院檢察署九十一年度偵字第七七三一號卷第十頁至十三頁
    、二十八頁、二十九頁；臺灣臺中地方法院檢察署九十一年
    度偵緝字第六九三號卷三十三頁、三十四頁；臺灣板橋地方
    法院檢察署九十三年度偵續字第一六七號卷十九頁、二十頁
    ；本院卷第第四十四頁、四十五頁），復有群轍公司名片影
    本一件、公司登記基本資料查詢表二紙、免用統一發票收據
    影本一件、外交部領事事務局九十一年九月十三日函、內政
    部警政署入出境管理局九十一年十月二十四日函、信用卡授
    權書影本一件、匯款申請書影本一件、台新商業銀行臺中分
    行帳號00000000000000號存摺影本一件、信
    用卡簽帳單影本二紙、教育部九十年九月十二日思學（九十
    ）八二一一號令影本、教育部九十三年五月三日臺總（三）
    字第○九三○○五九三五一號函、私立東海大學註冊單影本
    三件、註冊通知影本一件在卷可稽（分別見臺灣臺中地方法
    院檢察署九十一年度發查字第七七二號卷第十五頁；臺灣板
    橋地方法院檢察署九十三年度偵續字第一六七號卷第三十頁
    至三十一頁；臺灣臺中地方法院檢察署九十一年度偵緝字第
    六九三號卷第四十一頁、第二十八頁、第三十頁、第四十二
    頁、四十三頁、四十六頁、四十四頁、四十五頁、四十頁；
    臺灣板橋地方法院檢察署九十三年度偵續字第一六七號卷第
    十二頁；原審卷第五十一頁、五十二頁），足認被告前開不
    利於己之自白，與事實相符。被告雖曾於檢察官訊問時否認
    犯行，另於本院審判時否認提出偽造教育部公文及東海大學
    之註冊單、註冊通知予告訴人甲○○，惟均與前開被告之自
    白暨證據有悖，厥屬諉卸之詞，不足採信。事證明確，被告
    犯行洵堪認定。
二、按被告乙○○偽造教育部公文、私立東海大學第一學期註冊
    單、註冊通知，交與告訴人甲○○，使告訴人甲○○誤信已
    取得並保留私立東海大學法律系之學籍，進而陸續交付共七
    萬五千元與被告，核被告所為，係犯刑法第二百十六條、第
    二百十一條之行使偽造公文書、第二百十六條、第二百十條
    之行使偽造私文書、第三百三十九條第一項詐欺取財罪；而
    被告以僱請告訴人甲○○至大陸地區工作為詞，騙取告訴人
    甲○○交付
    費用共九千六百元，核其所為，係犯刑法第三百三十九條第
    一項之詐欺取財罪；又被告持告訴人甲○○所有之前揭信用
    卡，至家樂福大墩店盜刷購物，核其所為，係犯刑法第二百
    十六條、第二百十條行使偽造私文書罪（原判決贅列第二百
    二十條第一項）、第三百三十九條第一項之詐欺取財罪；再
    被告持告訴人甲○○所有之金融卡，盜領存款共三萬九百元
    ，核其所為，係犯刑法第三百三十九條之二以不正方法利用
    自動付款設備詐欺罪。被告偽造私文書、公文書，分別為其
    行使之低度行為，不另論罪；其先後多次行使偽造私文書、
    詐欺取財、以不正方法利用自動付款設備詐欺，多次犯行，
    時間緊接，所犯分屬構成要件相同之罪名，顯係各基於概括
    犯意反覆為之，應均論以連續犯之裁判上一罪，並加重其刑
    。再被告所犯上揭連續行使偽造私文書、連續詐欺取財罪、
    連續以不正方法利用自動付款設備詐欺罪、行使偽造公文書
    罪之間，有方法結果之牽連關係，應從一較重之行使偽造公
    文書處斷。
三、原審以被告罪證明確，依刑法第五十六條、第二百十六條、
    第二百十一條、第二百十條、（原判決贅引第二百二十條第
    一項，應予刪除）、第三百三十九條第一項、第三百三十九
    條之二、第五十五條、第二百十九條，罰金罰鍰提高標準條
    例第一條前段規定，並於審酌被告犯罪動機、目的、手段、
    次數、詐得財物價值，對告訴人甲○○造成之損失程度，犯
    罪後坦承犯行等一切情狀，處有期徒刑一年二月。另敘明如
    附表所示之簽帳單二紙上偽造之「甲○○」簽名各一枚（含
    複寫至第二聯之簽名），應依刑法第二百十九條之規定沒收
    之。經核原判決認事用法，並無不合，量刑亦屬妥適，被告
    上訴猶執前詞否認犯行，指摘原判決不當，請求撤銷改判，
    為無理由，應予駁回。檢察官循告訴人請求上訴，上訴意旨
    略以：被告尚未與告訴人和解，告訴人仍負擔三十七萬元之
    信用卡債務，原審僅輕判被告有期徒刑一年六月，難謂合理
    ；又被告顯係以詐欺取財之方式謀生，應屬常業詐欺等情，
    指摘原判決不當，請求撤銷改判。惟查：原審業已衡情酌理
    ，審視上開各情，量處被告有期徒刑一年二月，其量刑尚無
    不當；又所謂常業犯，係指犯人專以某種犯罪行為為業務者
    而言。如並不以此為業，縱其犯罪行為不止一次，仍不得謂
    係常業犯（最高法院四十八年度台上字第一三四０號裁判意
    旨參照），茲被告雖連續以詐術，使告訴人陸續交付八萬四
    千六百元（代辦保留私立東海大學學籍及
    並盜刷告訴人之信用卡，卡費共計五千九百三十七元，但並
    無任何積極證據，證明被告係藉該詐欺犯罪以為日常謀生之
    職業，揆諸前揭說明，難謂被告係常業詐欺犯。綜上，檢察
    官上訴亦無理由，應予駁回。
據上論斷，應依刑事訴訟法第368條，判決如主文。
本案經檢察官呂光華到庭執行職務。
中　　華　　民　　國　　94　　年　　1 　　月　　21　　日
　　　　　　　　　刑事第二十庭審判長法　官  陳貽男
　　　　　　　　　　　　　　　      法　官  徐世禎
　　　　　　　 　 　　　　　　　　　法　官  李世貴
以上正本證明與原本無異。
如不服本判決，應於收受送達後十日內向本院提出上訴書狀，其
未敘述上訴之理由者並得於提起上訴後十日內向本院補提理由書
（均須按他造當事人之人數附繕本）。
                                    書記官  魏汝萍
中　　華　　民　　國　　94　　年　　1 　　月　　21　　日
附表（簽帳單內容）：
┌───┬───────┬───────┬───────┬───────┐
│ 編號 │　　刷卡時間  │　 刷卡地點 　│  刷卡金額 　 │   購得財物   │
│      │              │   　         │ （新臺幣）   │              │
├───┼───────┼───────┼───────┼───────┤
│      │九十年十月十五│家樂福大墩店  │四千九百三十八│行動電話機一具│
│ 一   │日下午五時四分│              │元            │              │
├───┼───────┼───────┼───────┼───────┤
│      │九十年十月十五│家樂福大墩店  │九百九十九元  │旅行袋一只    │
│ 二   │日下午五時十九│              │              │              │
│      │分            │              │              │              │
└───┴───────┴───────┴───────┴───────┘
附錄本案論罪科刑法條全文：
  刑法第二百一十條
    偽造、變造私文書，足以生損害於公眾或他人者，處五年以
    下有期徒刑。
  刑法第二百一十一條
    偽造、變造公文書，足以生損害於公眾或他人者，處一年以
    上七年以下有期徒刑。
  刑法第二百一十六條
    行使第二百十條至第二百十五條之文書者，依偽造、變造文
    書或登載不實事項或使登載不實事項之規定處斷。
  刑法第三百三十九條
    意圖為自己或第三人不法之所有，以詐術使人將本人或第三
    人之物交付者，處五年以下有期徒刑、拘役或科或併科一千
    元以下罰金。
    以前項方法得財產上不法之利益或使第三人得之者，亦同。
    前二項之未遂犯罰之。
  刑法第三百三十九條之二
    意圖為自己或第三人不法之所有，以不正方法由自動付款設
    備取得他人之物者，處三年以下有期徒刑、拘役或一萬元以
    下罰金。
    以前項方法得財產上不法之利益或使第三人得之者，亦同。
